【裁判字號】    92,重訴,158
【裁判日期】    920919
【裁判案由】    返還無權占有土地
【裁判全文】
臺灣桃園地方法院民事判決  九十二年度重訴字第一五八號
    原      告  丙○○
    被      告  甲○○
右當事人間請求返還無權占有土地事件，經本院於民國九十二年九月五日辯論終結，
判決如左：
    主    文
被告應將坐落桃園縣中壢市○○里段○○里○段二○九之一地號內如附圖所示Ａ部分
面積一五九一平方公尺土地返還原告。
原告其餘之訴駁回。
訴訟費用由被告負擔十分之四，餘由原告負擔。
    事    實
甲、原告方面：
一、聲明：被告應將坐落桃園縣中壢市○○里段○○里○段二○九之一地號內如附圖
    所示Ａ部分面積一五九一平方公尺之地上農作物清除，將前開土地騰空返還原告
    。
二、陳述：坐落桃園縣中壢市○○里段○○里○段第二○九之一地號土地（下稱系爭
    土地）為原告所有，惟被告竟未經原告同意，擅自於系爭土地如附圖所示Ａ部分
    面積一五九一平方公尺之土地種植農作物，爰依民法第七百六十七條前段之規定
    ，提起本件訴訟。
三、證據：提出地籍圖謄本一件、土地登記謄本二件、照片五幀為證。
乙、被告方面：
一、聲明：原告之訴駁回。
二、陳述：系爭土地係被告之祖父劉論向訴外人邱創潭購得，然因地政機關登記錯誤
    致將系爭土地登記為原告之前手所有，原告向其前手邱垂藩購買之土地範圍應為
    同段二○九之三地號土地，被告方為系爭土地之實際所有人，原告自不得訴請被
    告返還土地。
三、證據：提出共有人書狀保持證影本一件為證。
丙、本院依職權囑託桃園縣中壢地政事務所派員會同測量製作複丈成果圖。
    理    由
一、原告主張坐落桃園縣中壢市○○里段○○○段第二○九之一地號土地目前登記為
    原告所有，被告未經原告同意，在系爭土地如附圖所示Ａ部分面積一五九一平方
    公尺土地種植農作物等事實，業據其提出土地登記簿謄本及照片各一件為證，並
    為被告所不爭，復經本院履勘現場，製有勘驗筆錄乙份及囑託桃園縣中壢地政事
    務所製有土地複丈成果圖在卷可稽，原告此部分之主張，自堪信為真實。
二、按依土地法所為之登記，有絕對之效力，土地法第四十三條規定甚明；又土地法
    第四十三條所謂登記有絕對效力，係為保護第三人起見，將登記事項賦與絕對真
    實之公信力，故第三人信賴登記機關之登記而取得不動產權利時，不因前手登記
    原因之無效或撤銷而被追奪，司法院院字第一九一九號解釋可資參照。本件被告
    抗辯系爭土地為其祖先所有，固提出共有人書狀保持證一件為證，惟觀諸該保持
    證之記載：「新竹縣芝芭里大字芝芭里字二○九之一地號零公頃玖捌公畝柒零公
    釐查係該業戶等所共有現據該業戶等推定邱創潭執管書狀：共有人姓名表：劉論
    ：所有權部分或比率四三二分之一零八」，核與系爭土地登記面積為四八四七平
    方公尺，原告之權利範圍為全部均有未合，尚難據此認被告為系爭土地之實際所
    有權人，況原告係信賴地政機關之登記而自前手邱垂藩取得系爭土地所有權，自
    應受土地法第四十三條規定之保護，被告無從否認原告為所有權人，縱被告之祖
    先曾向訴外人邱創潭購買系爭土地，然既未經登記，且買賣契約係屬債權契約，
    非物權契約，被告亦不得據以對抗原告，主張就系爭土地有合法占有權源，是被
    告前揭抗辯，並無足採。
三、按所有人對於無權占有或侵奪其所有物者，得請求返還之，民法第七百六十七條
    前段定有明文。本件原告既為系爭土地之所有權人，被告迄未能舉出有何占有之
    合法權源，則原告訴請被告返還系爭土地如附圖所示Ａ部分面積一五九一平方公
    尺土地，為有理由，應予准許。至原告請求被告除去其上農作物部分乙節，按不
    動產之出產物，尚未分離者，為該不動產之部分，民法第六十六條第二項定有明
    文。本件被告所占有系爭如附圖所示Ａ部分面積一五九一平方公尺土地，均係種
    植農作物，此經本院履勘現場屬實，有勘驗筆錄在卷足稽，上開農作物在與土地
    分離前，本屬土地之一部分，為土地所有人即原告所有，是原告請求被告將該部
    分農作物清除，無從准許，應予駁回。又原告於訴訟程序進行中撤回對被告乙○
    ○部分之訴，依民事訴訟法第八十三條第一項前段規定，該部分訴訟費用應由原
    告負擔，附此敘明。
四、據上論結，原告之訴為一部有理由、一部無理由，依民事訴訟法第七十九條，判
    決如主文。
中      華      民      國    九十二    年      九      月     十九     日
                                        臺灣桃園地方法院民事第二庭
~B法  官  劉佩宜
右為正本係照原本作成
如對本判決上訴須於判決送達後廿日內向本院提出上訴狀
中      華      民      國    九十二    年      九      月     十九     日
~B書  記  官  吳仁心


司法院資訊處製作；財團法人民間司法改革基金會備份。
